臺灣基隆地方法院刑事判決　
110年度交易字第182號
公  訴  人  臺灣基隆地方檢察署檢察官
被      告  周惠櫻



上列被告因過失傷害案件，經檢察官提起公訴（110年度偵字第2
273號），本院判決如下：
    主  文
甲○○犯過失傷害罪，處拘役伍拾伍日，如易科罰金，以新台幣壹
仟元折算壹日。
    事  實
一、甲○○於民國109年11月24日21時55分許，駕駛車牌號碼0000-
    00號自用小客車，沿基隆市安樂區基金一路往萬里方向行駛
    ，行經基金一路220巷岔路口右轉，本應注意汽車行駛至交
    岔路口，其右轉彎時，應距交岔路口三十公尺前顯示方向燈
    或手勢，而依當時天候晴、夜間有照明、路面柏油、乾燥、
    無缺陷、無障礙物、視距良好之情形下，並無不能注意之情
    事，竟未顯示右轉方向燈而貿然右轉，適同向在其右後由乙
    ○○駕駛之車牌號碼000-000號普通重型機車直行而來，其機
    車車頭乃與甲○○所駕自用小客車右前車身發生碰撞，致乙○○
    人車倒地，並受有左側鎖骨骨折、左側第2至第8根肋骨骨折
    合併左側血胸及左側肺挫傷等傷害，甲○○於肇事後，於有偵
    查犯罪職權之機關及公務員發覺其犯罪前，留在現場並向據
    報前來處理之警員表明為肇事者並接受裁判。
二、案經乙○○訴由基隆市警察局第四分局報告臺灣基隆地方檢察
    署檢察官偵查起訴。
    理  由
壹、程序方面
    被告以外之人於審判外之言詞或書面陳述，除法律有規定者
    外，不得作為證據，刑事訴訟法第159條第1項固有明文。惟
    被告以外之人於審判外之陳述，經當事人於審判程序同意作
    為證據，法院審酌該言詞陳述或書面陳述作成時之情況，認
    為適當者，亦得為證據，刑事訴訟法第159條之5第1項亦有
    明文。查本判決下列所引用之被告甲○○以外之人於審判外之
    言詞或書面陳述，雖屬傳聞證據，惟均經檢察官、被告甲○○
    於本院準備程序中表示同意作為證據（本院卷第51頁），本
    院審酌此等證據資料製作時之情況，尚無違法不當及證明力
    明顯過低之瑕疵，亦認為以之作為證據應屬適當，故揆諸前
    開規定，爰逕依刑事訴訟法第159條之5規定，認前揭證據資
    料均例外有證據能力，合先敘明。又本判決所引用其他資以
    認定事實所憑之非供述證據，經本院提示後，檢察官、被告
    均不爭執證據能力，復無證據足認係公務員違背法定程序所
    取得，亦均有證據能力。
貳、實體方面：
一、認定事實之依據及理由：
    訊據被告固坦認於前揭時、地與告訴人乙○○發生碰撞，致告
    訴人受有如事實欄所載傷勢等事實，惟矢口否認有何過失傷
    害之犯行，辯稱：伊要右轉前的50至100公尺處，就已經開
    始打方向燈，車子打方向燈時，會有警示音，而在右轉前之
    30至50公尺處，伊也有開始減速，在右轉彎時，伊看後照鏡
    並未看到告訴人騎機車過來云云，經查：
(一)被告於前揭時、地，駕駛上開自用小客車與騎乘機車之告訴
    人發生碰撞，告訴人因而受有如事實欄所載之傷勢，且案發
    當時天候晴、夜間有照明、路面柏油、乾燥、無缺陷、無障
    礙物、視距良好等事實，為被告所不否認，並經證人即告訴
    人乙○○於警詢、偵訊及本院審理中證述明確（偵卷第14-15
    、79-80頁；本院卷第80-82頁），且有道路交通事故現場圖
    、道路交通事故調查報告表㈠㈡、長庚醫療財團法人基隆長庚
    紀念醫院109年12月25日診斷證明書、行車紀錄器畫面暨現
    場照片、被告之駕照影本、公路監理電子閘門證號查詢汽車
    駕駛人資料等件在卷可稽（偵卷第17-24、37、39-65、67頁
    ；本院卷第17頁），故此部分事實，堪以認定。
(二)按右轉彎時，應距交岔路口三十公尺前顯示方向燈或手勢，
    道路交通安全規則第102條第1項第4款定有明文。查證人乙○
    ○於警詢、本院審理中證稱：案發時，伊係騎乘機車沿基隆
    市安樂區基金一路往萬里方向行駛，從愛一路開始就直行，
    是行駛在車道最外側，行經基金一路220巷路口時，並未看
    到被告的車有減速或打方向燈，被告的車是突然從伊的左前
    方往基金一路220巷的社區道路右轉，伊的機車車頭就和被
    告所駕自用小客車右前側車身發生碰撞，伊當時時速約40-5
    0公里，看到被告的車右轉時，已經剩不到1輛機車的距離等
    語（偵卷第14-15頁；本院卷第80-82頁），而經本院於審理
    期日勘驗案發地點之行車紀錄器畫面，勘驗結果為：檔案開
    始時間為「109 年11月24日22時14分57秒起」，全長22秒；
    畫面影像聲音內容為「被告駕駛自用小客車沿基金一路往萬
    里方向，行駛於二車道之外側車道上，車內有女性交談聲音
    ，車子行進中，可見基金一路220 巷與武崙街口之路口號誌
    為綠燈，被告駕車經過該路口（畫面時間第13-14 秒時）後
    ，車速稍微減緩，但無明顯變慢，約於畫面時間第15秒時，
    被告駕車稍往右偏，欲轉入右側之220 巷，並持續右轉，1 
    秒後（即畫面時間第16秒時），其右前車身即與行駛於其右
    側道路並直行之告訴人機車發生碰撞，人車倒地；上開畫面
    期間，被告車內持續有女生對話聲音，但並未聽到有打方向
    燈之警示音響，有本院勘驗筆錄1份可參（本院卷第79-80頁
    ），互核上情可知，被告於檔案之第13-14秒間，車速有稍
    微減速，並於第15秒時，開始駕車往右偏，短短1秒後，被
    告所駕自用小客車之右前車身即與行駛於其右側道路並直行
    之告訴人機車發生碰撞，足徵被告於右轉彎時，與右後方直
    行之告訴人機車距離甚近，且被告所駕車輛於行進中，車內
    有女性交談聲音，卻無自用小客車於顯示方向燈時所應出現
    之「警示音」，並佐以證人乙○○上開所證：並無看到被告右
    轉時，有顯示方向燈等語及被告所自承：伊打方向燈時，車
    內會有警示音等語（本院卷第79頁）等情，足認被告於右轉
    彎時，確未於距交岔路口30公尺前顯示方向燈即貿然右轉。
    基此，倘被告遵守上開規定，注意右側距交岔路口30公尺前
    顯示方向燈或手勢，後方騎乘機車之告訴人當得以及早注意
    而作出反應，即有避免碰撞結果發生之可能，是被告對於本
    案車禍之發生，確有過失無訛。
(三)又被告為領有駕駛執照之駕駛人，且自承有20幾年之駕駛經
    驗（本院卷第79頁），對於前述交通規則應有相當之了解，
    而案發時案發當時天候晴、夜間有照明、路面柏油、乾燥、
    無缺陷、無障礙物、視距良好，足認並無不能注意之情事。
    被告卻疏未注意，未顯示右轉方向燈即貿然右轉，導致告訴
    人不及反應而碰撞被告所駕自用小客車之右前車身，因此受
    有左側鎖骨骨折、左側第2至第8根肋骨骨折合併左側血胸及
    左側肺挫傷等傷害，足認被告之過失駕駛行為與告訴人所受
    傷害間，具有相當之因果關係。另交通部公路總局110年8月
    12日北監基宜鑑字第1100206335號鑑定書雖認告訴人就本件
    事故發生，有右側超車不當及疏於注意車前狀況採取安全措
    施之過失（偵卷第87-91頁），惟由證人即告訴人乙○○之上
    開證述及本院勘驗結果可知，告訴人騎乘機車直行於道路外
    側，時速約40-50公里，被告所駕車輛與告訴人所騎機車距
    離甚近時（不到約1輛機車車身距離），被告未顯示右轉方
    向燈即貿然右轉，告訴人騎車於直行狀態中，反應自有所不
    及，難認告訴人有疏於注意車前狀況之過失；且倘非被告貿
    然右轉，告訴人騎乘機車直行，亦無發生碰撞問題，自無告
    訴人超車不當之過失可言，而該鑑定意見僅為本件事故過失
    責任之參考，本院自不受拘束，併予敘明。
(四)綜上，本件事證明確，被告所犯過失傷害犯行，堪以認定，
    應依法論科。　　
二、論罪科刑：
(一)核被告所為，係犯刑法第284條前段之過失傷害罪。又被告
    雖否認駕車有過失，惟其在肇事後，於其犯罪未經有偵查犯
    罪職權之機關及公務員發覺前，即向前往現場處理之警員坦
    承肇事並接受裁判，有道路交通事故肇事人自首情形記錄表
    可考（偵卷第31頁），被告仍符合自首之要件，爰依刑法第
    62條前段規定減輕其刑。
(二)爰以行為人之責任為基礎，審酌被告考領駕駛執照並開車參
    與道路交通，本應小心謹慎以維自身及他人之安全，竟疏未
    注意遵守交通規則，未於上開交岔路口未顯示右轉方向燈即
    貿然右轉，致告訴人乙○○受有上開傷害，及被告犯後坦承駕
    車肇事，惟否認過失，且因理賠金額差距甚鉅，無法達成和
    解之犯後態度，兼衡告訴人所受傷勢程度、被告大學畢業之
    智識程度（本院卷第13頁個人戶籍資料）、被告自述從事資
    訊業、小康之家庭經濟狀況（偵卷第7頁調查筆錄「受詢問
    人欄」）、並無前科素行（參本院卷附臺灣高等法院被告前
    案紀錄表）等一切情狀，量處如主文所示之刑，並諭知易科
    罰金之折算標準。
據上論斷，應依刑事訴訟法第299條第1項前段，判決如主文。
本案經檢察官黃佳權偵查起訴，檢察官林明志到庭執行職務。
中　　華　　民　　國　　111 　年　　3 　　月　　17　　日
　　　　　　　　　刑事第四庭  法  官　周霙蘭
以上正本證明與原本無異。
如不服本判決應於收受送達後20日內向本院提出上訴書狀，並應
敘述具體理由；其未敘述上訴理由者，應於上訴期間屆滿後20日
內向本院補提理由書( 均須按他造當事人之人數附繕本) 「切勿
逕送上級法院」。
中　　華　　民　　國　　111 　年　　3 　　月　　17　　日
                              書記官  洪儀君
附錄論罪法條：
中華民國刑法第284條
因過失傷害人者，處1年以下有期徒刑、拘役或10萬元以下罰金
；致重傷者，處3年以下有期徒刑、拘役或30萬元以下罰金。